臺灣南投地方法院刑事判決
110年度易字第152號
公  訴  人  臺灣南投地方檢察署檢察官 
被      告  詹琇媛




選任辯護人  黃仕勳律師
上列被告因背信案件，經檢察官提起公訴（109年度偵字第3667
號），本院判決如下：
    主  文
詹琇媛共同犯背信罪，處有期徒刑陸月，如易科罰金，以新臺幣
壹仟元折算壹日。未扣案之犯罪所得新臺幣陸佰萬元沒收，於全
部或一部不能沒收或不宜執行沒收時，追徵其價額。
    事  實
一、詹琇媛與王振聲（已歿）曾為夫妻（雙方於民國79年離婚）
    ，詹琇媛係弘豐實業有限公司(下稱弘豐公司)名義負責人，
    王振聲係弘豐公司實際負責人。劉玉梅與泰美建設股份有限
    公司（下稱泰美建設）於106年1月4日簽訂不動產買賣契約
    書，由劉玉梅承購泰美建設所興建之門牌號碼為南投縣○○鎮
    ○○○路000號房屋及土地（下稱本案房地，地號為南投縣○○鎮
    ○○段00000000號，建號為同縣○鎮○段000000000號），惟因
    劉玉梅資金不足，又礙於債信問題無法向金融機構申辦貸款
    導致未能給付價金並辦理本案房地過戶，於同年3月間透過
    泰美建設股東介紹，由詹琇緩出名登記本案房地並向金融機
    構辦理貸款新臺幣(下同)560萬元，貸款則由劉玉梅負責清
    償，並於106年3月21日將本案房地登記予詹琇媛，劉玉梅則
    為本案房地實際管理人。嗣於107年2月6日，因弘豐公司急
    需資金，詹琇媛及王振聲均明知詹琇媛僅係受劉玉梅委託出
    名登記為本案房地之所有權人，不得擅自處分，竟因急需資
    金，意圖為自己或弘豐公司不法之利益，共同基於背信之犯
    意聯絡，未經劉玉梅同意或授權，於107年2月5日，共同擅
    自以本案房地向不知情鄭碧雲抵押借款600萬元，並設定第
    二順位抵押權予鄭碧雲之媳婦范春和（登記日期107年2月6
    日，普通抵押權，擔保債權總金額720萬元，清償日期107年
    5月4日)，詹琇媛及王振聲將借款花用殆盡，而為違背其任
    務之行為，致生損害於劉玉梅之財產利益。嗣經劉玉梅查覺
    有異，遂前往南投縣竹山地政事務所調閱本案房地謄本，始
    知上情。
二、案經劉玉梅訴由臺灣南投地方檢察署檢察官偵查起訴。
    理  由
一、證據能力部分
  ㈠按被告以外之人於審判外之言詞或書面陳述，除法律有規定
    者外，不得作為證據；被告以外之人於審判外之陳述，雖不
    符刑事訴訟法第159 條之1 至第159 條之4 之規定，而經當
    事人於審判程序同意作為證據，法院審酌該言詞陳述或書面
    陳述作成時之情況，認為適當者，亦得為證據。當事人、代
    理人或辯護人於法院調查證據時，知有第159條第1項不得為
    證據之情形，而未於言詞辯論終結前聲明異議者，視為有前
    項之同意，刑事訴訟法159 條第1 項、第159 條之5 分別定
    有明文。本判決引用被告詹琇媛以外之人於審判外之陳述，
    經被告及其辯護人均於本院準備程序時表示同意有證據能力
    （見本院卷第58頁），且於本院審理時被告及其辯護人均未
    於言詞辯論終結前對證據能力聲明異議，本院審酌上開證據
    資料製作時之情況，尚無違法不當及證明力明顯過低之瑕疵
    ，亦認為以之作為證據應屬適當，依刑事訴訟法第159 條之
    5 第1 項規定，均有證據能力。
  ㈡其餘認定本案犯罪事實之非供述證據，均係依法定程序合法
    取得，並與本案均具有關聯性，且業經本院依法踐行調查證
    據程序，檢察官、被告及其辯護人亦表示不爭執其證據能力
    ，且查無依法應排除其證據能力之情形，是該等證據亦有證
    據能力。
二、認定事實所憑之理由及證據
　　上開事實，業據被告坦承不諱，核與證人即告訴人劉玉梅於
    偵訊、本院時之證述、證人林坤邦於偵訊時之證述、證人范
    春和於偵訊時之證述、證人鄭碧雲於偵訊時、本院審理時之
    證述、證人李文王於本院審理時之證述大致相符（見他字卷
    第23至24、37至38、124至125頁、本院卷第105至123頁），
    且有同意書、不動產買賣契約書影本各1份、南投縣竹山地
    政事務所所有權狀影本2份、本院民事執行處通知影本、南
    投縣○○鎮○○段000000000地號、00000-000建號土地建物查詢
    資料及異動索引查詢資料各1 份、南投縣竹山鎮地政事務所
    109年4月21日竹地一字第1090001872號函暨檢附土地登記申
    請書影本2份、臺灣南投地方檢察署公務電話紀錄1份、南投
    縣政府建造執照影本14份、南投縣政府使用執照影本13份、
    存款歷史交易明細查詢影本1份、本院民事執行處109年7月2
    4日投院明108司執平字第23174號函暨檢附強制執行金額分
    配表影本各1 份在卷可稽（見他卷第9至10、16至20、28至3
    4、42至55、80、82至121、偵卷第23至24頁，本院卷第75至
    82頁），被告自白與事實相符，本件事證明確，被告犯行應
    堪認定，應依法論科。
三、論罪科刑　　
　㈠核被告所為，係犯刑法第342條第1項之背信罪。　　
　㈡被告與王振聲就上開犯行，有犯意聯絡及行為分擔，雖刑法
    第342 條之背信罪為身分犯，犯罪主體限於為他人處理事務
    之人，惟共同實行、教唆或幫助者，雖無此身分特定關係，
    然依刑法第31條第1 項前段規定，仍以正犯或共犯論，是王
    振聲雖非出名登記人，非受委任處理事務之人，然其既與被
    告以上開方式共同實行背信犯行，仍應論以共同正犯。至於
    起訴書雖認王振聲僅其自白外，無其他證據足以證明王振聲
    有參與向證人鄭碧雲抵押借款一事，而認王振聲與背信犯行
    無涉等語，惟證人鄭碧雲於本院審理時證稱：李先生（即證
    人李文王）說竹山有個建商，他的資金流動有困難，李先生
    跟我說是否可以幫忙他一下，被告他們夫妻一起來同坐在那
    邊，我有問要如何還錢，你現在問我是男的講的，還是女生
    講，我也不知道，我只知道他們是建商，要借3個月，之後
    就會還錢，我拿給現金給被告及她先生，他們2人同時去拿
    等語（見本院卷第118至119頁），以及證人李文王（原名：
    李丁泉）於本院審理時證稱：王振聲於107年初因為周轉不
    靈，有向我借錢，那時金主是鄭碧雲，王振聲當時有一間被
    告名字的房子，他很著急叫我趕快幫他忙，借款時我坐在金
    主鄭碧雲旁邊，當時借錢時王振聲有來，被告也有在場，被
    告都坐在旁邊聽，都是王振聲說的，當時都是王振聲跟我們
    談，他們是夫妻做事業一定都會同心；要設定抵押權時，我
    都會叫王振聲準備資料等語（見本院卷第106至108、119頁
    ），顯見王振聲確實有與被告一同向證人鄭碧雲借款並設定
    本案房地抵押等情，而與被告確實有犯意聯絡及行為分擔，
    應論以共同正犯，是起訴書所載無其他證據足以證明王振聲
    有何參與向鄭碧雲抵押借款一事，容有誤會。
　㈢爰審酌被告受告訴人信賴而將本案房地以被告之名為登記，
    惟被告與王振聲因公司周轉不靈，竟擅自將本案房地設定抵
    押權向證人鄭碧雲借貸600萬元，造成告訴人受有損害，所
    為應值非難；再考量被告犯後坦承犯行，迄今仍未與告訴人
    達成和解或賠償，犯後態度尚可；又參酌被告為弘豐公司名
    義負責人，王振聲為弘豐公司實際負責人，以及被告就本案
    犯罪參與程度；兼衡其於本院審理時自述為初中畢業之智識
    程度，目前無工作、勉持之經濟狀況等一切情狀（見本院第
    134頁），量處如主文所示之刑，並諭知易科罰金之折算標
    準。
四、沒收
　　被告未經告訴人同意將本案房地設定抵押權而向證人鄭碧雲
    借貸600萬元，該600萬元即為本案犯罪所得且未據扣案，應
    依刑法第38條之1第1項前段之規定，宣告沒收，於全部或一
    部不能沒收或不宜執行沒收時，依刑法第38條之1第3項規定
    ，追徵其價額。　　　　
據上論斷，應依刑事訴訟法第299條第1項前段，判決如主文。
本案經檢察官石光哲提起公訴，檢察官劉景仁到庭執行職務。
中　　華　　民　　國　　111 　年　　3 　　月　　31　　日
　　　　　　　　　刑事第三庭  審判長法　官　何玉鳳
　　　　　　　　　                  法  官  顏代容
　　　　　　　　　                  法  官  吳宗育
以上正本與原本無異。
如不服本判決應於收受送達後20日內向本院提出上訴書狀，並應
敘述具體理由；其未敘述上訴理由者，應於上訴期間屆滿後20日
內向本院補提理由書（均須按他造當事人之人數附繕本）「切勿
逕送上級法院」。
告訴人或被害人如對於本判決不服者，應具備理由請求檢察官上
訴，其上訴期間之計算係以檢察官收受判決正本之日期為準。
　　　　　　　　　　　　　　　　    書記官　
中　　華　　民　　國　　111 　年　　3 　　月　　31　　日
附錄本案論罪科刑法條
刑法第342條
為他人處理事務，意圖為自己或第三人不法之利益，或損害本人
之利益，而為違背其任務之行為，致生損害於本人之財產或其他
利益者，處5年以下有期徒刑、拘役或科或併科50萬元以下罰金
。
前項之未遂犯罰之。